臺灣高等法院臺南分院刑事判決　　　　 96年度上易字第661號
上　訴　人　臺灣雲林地方法院檢察署檢察官
上　訴　人
即　被　告　乙○○
上列上訴人因被告妨害公務案件，不服臺灣雲林地方法院96年度
易字第262號中華民國96年10月3日第一審判決（起訴案號：臺灣
雲林地方法院檢察署95年度偵字第2725號），提起上訴，本院判
決如下：
    主  文
上訴駁回。
    事  實
一、乙○○（綽號「師仔」）前因贓物案件，經臺灣雲林地方法
    院於民國90年10月25日，以90年度六簡字第192號判決判處
    有期徒刑6月確定，嗣於93年2月2日易科罰金執行完畢。詎
    仍不知悔改，於93年4月15日下午，乙○○及石宗奇（已於
    93年4月15日死亡）共同駕駛車牌號碼為1091-GD號之自用小
    客車至李彰順（由檢察官另案偵查中）位於雲林縣虎尾鎮○
    ○路233號7樓「金棧大樓」之住處，從事毒品買賣交易及一
    同施用第二級毒品甲基安非他命。因雲林縣調查站（下稱雲
    林縣調站）已事先掌握情資，由調查員田秦玉、田清濤、蕭
    清淵、沈之竑、許烔煌、汪楨喜、江振邦、王嘉煥及廖耀勛
    等9名公務員，埋伏在上開大樓南側道路上執行查緝逮捕勤
    務。迨至同日下午20時20分許，乙○○及石宗奇自上開大樓
    走出，欲駕駛車牌號碼1091─GD號自用小客車離開之際，沈
    之竑接到現場指揮官之行動指令，即穿著印有調查局字樣之
    防彈背心至該車右前方，並對乙○○及石宗奇喝令「調查局
    ，不要動」，以依法執行緝捕乙○○、石宗奇之職務。惟乙
    ○○為脫免查緝，竟萌生妨害公務之犯意，罔顧沈之竑已持
    槍站立在該車右前方，猶駕車由原停車之位置朝右前方行駛
    衝撞沈之竑，以此強暴方式，抗拒雲林縣調查站調查員沈之
    竑之逮捕，使沈之竑因遭受撞擊而翻倒在地，致受有手指磨
    損或擦傷等傷害（傷害部分未據告訴）。旋沈之竑起身後，
    與調查員許烔煌、汪楨喜，均持槍射擊乙○○駕駛之上開車
    輛，欲阻止乙○○2人駛離現場，因而造成乙○○左側脛股
    槍傷及石宗奇頭部中彈，然乙○○仍駕車逃離現場。
二、乙○○見石宗奇頭部中彈，驚慌之餘，將石宗奇載往位於雲
    林縣斗南鎮○○路之「福德紙廠」大門前放置後，即前往石
    宗奇位於雲林縣斗六市虎溪里崙仔3號之住處，並於同日下
    午21時許，搭載石宗奇之弟甲○○至上開「福德紙廠」後旋
    即離去，嗣再由友人詹宗學搭載返回位於南投縣水里鄉新城
    村新城巷49之14號之住處，隨後並至位於南投縣竹山鎮之財
    團法人竹山秀傳紀念醫院就診。嗣經警據報前往處理，始循
    線查獲上情。
三、案經臺灣雲林地方法院檢察署檢察官簽分偵查起訴。
    理  由
一、按被告以外之人於審判外之陳述雖不符刑事訴訟法第159條
    之1至之4等4條之規定，而經當事人於審判程序同意作為證
    據，法院審酌該言詞陳述或書面陳述作成時之情況，認為適
    當者，亦得為證據，刑事訴訟法第159條之5第1項定有明文
    。其立法意旨在於傳聞證據未經當事人之反對詰問予以核實
    ，原則上先予排除。惟若當事人已放棄反對詰問權，於審判
    程序中表明同意該等傳聞證據可作為證據，基於尊重當事人
    對傳聞證據之處分權，及證據資料愈豐富，愈有助於真實發
    見之理念，且強化言詞辯論主義，使訴訟程式得以順暢進行
    ，上開傳聞證據亦均具有證據能力。經查，被告及檢察官就
    卷內其餘被告以外之人於審判外之陳述，於審判程序均同意
    作為證據，且本院審酌前開證據資料作成時之情況，均無不
    法之情事，且與待證事實具有關聯性，認為適宜作為本案之
    證據，認均有證據能力，合先說明。
二、訊據被告乙○○固不否認於93年4月15日下午，與石宗奇共
    同駕駛車牌號碼1091─-GD號之自用小客車至李彰順前開「
    金棧大樓」住處，於同日下午20時20分許，其與石宗奇自上
    開大樓走出，欲駕駛上開車輛離開之際，見有人持槍抵住其
    右車窗玻璃，立即駕車朝右前方行駛，當時在現場另有數名
    人員持槍朝其車輛射擊，因而造成其受有左側脛股槍傷及石
    宗奇頭部中彈，惟其仍駕車載石宗奇逃離現場。嗣其即將中
    彈之石宗奇載往「福德紙廠」前放置後，再至石宗奇住處，
    搭載石宗奇之弟甲○○至上開「福德紙廠」後旋即離去，其
    後並由友人詹宗學搭載返回南投縣水里鄉之住處，再至竹山
    秀傳紀念醫院就診等情。惟矢口否認有何妨害公務犯行，辯
    稱：我與石宗奇去找李彰順，並不是要買賣毒品，我也沒有
    看到沈之竑拿槍至我所駕駛之車輛右前方，更沒有聽到沈之
    竑喊「調查局，不要動」，我是在車內見突然有1把槍從我
    的右手邊指過來，石宗奇並跟我說大仔有槍，我們就把車開
    走了，我並沒有撞倒人，因為我自己在開車，怎麼會不知道
    有撞到人，而且檢察官事後也有去勘驗車子，若真的有撞到
    人，車子根本不可能還我云云。
三、經查：
  (一)證人沈之竑為雲林縣調站調查員，乃公務員，其與其他調查
    員即許烔煌等9人，於93年4月15日下午至同日20時20分許，
    至「金棧大樓」下執行查緝李彰順販賣毒品勤務，雲林縣調
    站先經通訊監察，得知被告乙○○涉嫌向李彰順購買毒品，
    故以現行犯對被告乙○○執行逮捕，為依法執行勤務，有雲
    林縣調站94年9月19日雲緝字第09463900350號函文暨現譯譯
    文各1份（94年偵字第2267號偵卷第28頁至第33頁）、雲林
    縣調站偵辦「雲林縣民李彰順等涉嫌違反毒品危害防制條例
    案」過程報告1份（94年偵字第2267號偵卷第64至第67頁）
    等在卷可稽。
  (二)又證人沈之竑於原審審理時復到庭證述：「（問：93年4月
    15日，你執行何勤務？）到虎尾執行1個緝毒任務，是李彰
    順買賣毒品案」、「（問：這個緝毒任務內容？）就我事後
    了解是李彰順及石宗奇他們是買賣毒品，由李彰順賣給石宗
    奇，他們交易地點為虎尾我們執行案件那個大樓」、「（問
    ：你們當時是為了捕他們2個？）對，對象是買及賣的人」
    、「（問：是逮捕現行犯？）是以現行犯逮捕，有搜索票」
    、「（問：你們執行緝毒勤務之標準作業流程？）由內勤承
    辦人員把所需之裝備如手槍、防彈背心及識別夾克，我們外
    勤的都沒有在辦公室，所以他們都會事前叫我們到1個特定
    的地方，做1個講解，包括領前開的裝備」、「（問：何時
    要裝防彈背心或是識別夾克？）第1線的攻堅人員都要穿防
    彈背心，我們副座的總指揮官是穿識別夾克」、「（問：第
    1線要穿，這樣不會一下就曝光了？）我們到現場後我們是
    躲在車內，沒下車，所以在車內要穿好」、「（問：一般人
    透過車窗是否可以看出？）我們車窗有隔熱紙，且當時天黑
    了，所以看不見」、「（問：你們標準作業流程中，你們在
    何時會對嫌犯「調查局，不要動」或是類此字眼？）當前線
    指揮官喊執行時，我們就會出去向逮捕的對象，大約是我跟
    檢察官的距離，就要先表明身份，再喊「調查局，不要動」
    ，…」、「（問：是每個人都要喊？）是我喊，因為我是組
    長」、「（問：你們穿著如你剛所說之防彈背心及識別夾克
    ？）第1線要穿防彈背，其他的人員要穿舊式的識別夾克是
    深藍色的，都有寫明調查局字樣」、「（問：當晚天色如何
    ？）執行時已6、7點了，天色已暗了，但是因旁邊有大樓及
    商家，有燈光，所以旁邊也是滿亮的，還有2、3個路燈，…
    」、「（問：你們當天如何埋伏？）因為我們之前都觀察他
    們都是從地下室車道出入，很少從電梯出入，他的車停在地
    下室引道上來馬路對面，我們車是前、後2台夾住，我們埋
    伏在引道這邊的馬路，大概有2輛車去堵他的車，在管理員
    的出入口這邊有2個同事在監控」、「（問：你與你同事在
    埋伏都是在車內？）對」、「（問：當時你坐哪台車？）我
    應是坐另1台箱型車，還是坐那才BMW」、「（請審判長提示
    相卷第86頁）問：請看現場圖是否正確，並指出你是哪台車
    ？並請在87頁劃出你當時在何處？並標示出現場圖正確。）
    證人標示出位置」、「（問：你坐前座還是後座？）現場圖
    是正確的，但是車子的方向有誤，我是坐在副駕駛座」、「
    （問：後面第87頁的圖，就你所處之位置是比較正確？）對
    。這張圖沒有畫我們的車子，上只載明乙○○的車子，我們
    的車在對面車道，這張圖沒劃出我們的位置」、「（問：在
    何情況下要出勤逮捕嫌犯？）我們接受到命令是他們2個上
    去買毒品，他們2個下來時，聽到指揮官下令要執行，我們
    就要當場逮捕」、「（問：指揮官何時下令？）當天是乙○
    ○先下來，他們2個走的距離是滿遠的，乙○○就拿汽車的
    遙控按1下，車會閃燈，表示已把門鎖打開，後來乙○○先
    上車，後來石宗奇距離乙○○10幾步，這時石宗奇才要上走
    ，石宗奇走出來，快到車子時，我們指揮官才指示要逮捕」
    、「（問：何時表明你們的身份？）石宗奇快要走到車的後
    行李箱時，我就已跑出去了，我就喊「調查局，不要動」，
    但是他可能看到有人跑過來，他就趕快開車門，開車門時，
    我還有再做1次對他表明身份及喝止，但是他用力打開車門
    而撞到我，他打開車門時，石宗奇叫乙○○要趕快把車開走
    ，他車子就是做1個大角度從右邊出來，他後視鏡那邊撞到
    我」、「（問：你何時對空鳴槍？）石宗奇用車門甩我時，
    我就對空鳴槍了，這個時間很短，我開槍的同時他的車撞到
    我」、「（問：當時你的位置於車之何邊？）右邊的後照鏡
    位置」、「（問：你在車之前面或是後面？）我離後照鏡很
    近」、「（問：他的車子如何出來？）他就是大角度衝出來
    。我就是站在後照鏡靠車門的位置」、「（請審判長提示相
    卷第86頁，問：請圈出你當時站的位置）證人當庭於該份圖
    上繪出其當時所站位置」、「（問：乙○○已跑掉後，你開
    了幾槍？）我剛被撞到時，我對空開了1槍，後來我被撞倒
    在地上滾，爬起來後我又對後車輪開了1槍，總共開2槍」、
    「（問：除了你之外，還有無人衝出來？）當我對空鳴槍我
    倒地後，在後面的許烔煌他們以為我是被乙○○開槍倒地，
    當乙○○的車衝出來後，我還沒爬起來，許烔煌就在乙○○
    車後開了3槍，許烔煌開了第1槍後，我才再朝乙○○車的輪
    胎開1槍，在左前方也有汪楨喜，汪楨喜看我們後面已開槍
    了，他在前面也開了1、2槍」、「（問：乙○○這樣衝撞你
    ，你受何傷害？）當時是手肘擦傷，腳是當天在洗澡時才看
    到腳有擦傷。手、腳都有」、「（問：93年4月15日當天你
    幾點到「金棧大樓」？）我大概是下午6點多，詳細時間我
    不清楚，但是我知道天黑了」、「（問：你到時，其他的調
    查員都到了？）他們有一批人下午就在那裡執勤了，我到時
    其他人都到了」、「（問：乙○○及石宗奇從「金棧大樓」
    出來時，你有無看到？）有」、「（問：你如何曉得乙○○
    及石宗奇是你們專案的犯罪嫌疑人？）承辦人也在現場，他
    用無線電跟我們通知的」、「（問：乙○○及石宗奇從『金
    棧大樓』哪個出口出來？）就是大門，有管理員的出口」、
    「（那個出口距乙○○之車距離？）他出來還要走1個轉角
    ，有10幾、20公尺」、「（問：他們2位出大門時，承辦人
    就用無線電跟你們講？）他們出大門後，他走騎樓，乙○○
    先出來，我們當時辨示是要看石宗奇還有誰去開那輛車，他
    去按遙控器，車子燈亮，我們才確定他們2人要開那台車」
    、「（問：乙○○及石宗奇未出來前，你們是監控乙○○的
    車？）對」、「（問：為何會監控那部車？）這個是承辦人
    比較清楚。可能他們下午做情報性跟監或是做通訊監察時得
    知他們要去買賣毒品，才會鎖定那台車」、「（問：你的坐
    車與乙○○車對距離？）中間還隔1條馬路」、「（問：有
    無6公尺？）差不多」、「（問：你何時下車？）我的印象
    是乙○○走前面，他走到駕駛座，去開車門時我就下車了」
    、「（問：你下車時，你有直接走到乙○○的車旁邊？）我
    下車時，我用跑的」、「（問：你跑到乙○○車旁？）對，
    我跑到接近車子時，石宗奇已快要開到那個車門」、「（問
    ：你跑到乙○○車旁時，乙○○是否已上車？）上車了」、
    「（問：你跑到乙○○車旁，石宗奇是否上車了？）還沒，
    剛好門打開」、「（問：這時你有無站在石宗奇旁跟他說你
    是調查站人員？）他門一打開，我就跟他說「調查局，不要
    動」，他聽到這幾個字後，他速度就加快了，就開門很用力
    ，趕快進車後把門關起來」、「（問：此時你身上有無穿調
    查局背心？）有，我們的防彈背心都有識別字」、「（問：
    你防彈背心前、後有調查局3個字？）有」、「（問：前面
    的字在何位置？）防彈背心就是在2個胸前，1個是調查局的
    局徽，1邊是寫調查局」、「（問：防彈背心的背後是調查
    局3個大字？）對，很大」、「（問：你當時喊「調查局，
    不要動」，石宗奇有無看你？）石宗奇是趕快進去，門還沒
    關起來就叫乙○○快開，他是跟我正面的，不用回頭」、「
    （問：你喊時他有無看你？）應該是有看到，而且我喊那麼
    大聲，他應有聽到」、「（問：當時石宗奇有無說什麼話？
    ）就叫乙○○趕快開車」、「（問：石宗奇叫乙○○趕快開
    車，乙○○有無趕快開？）有，他就趕快衝出來，衝出來後
    第1個就撞到我」、「（問：你是因為石宗奇開門把你撞倒
    ，還是乙○○開車把你撞倒？）應是乙○○開車出來撞到我
    」、「（問：車子何處撞到你？）應是右前方的後照鏡前面
    這部份。就是右前輪的上面這部分」、「（問：你當時有無
    受傷？）我是在地上滾1圈，回去檢視後知道手肘受傷。我
    當時是知道我的手指有受傷，後來回去擦汗時知道2手手肘
    及小腿有受傷」、「（問：15日當天有無就醫？）有，當天
    我的手指有腫起來。我有去雲林醫院，但是哪1天我忘了，
    應是那天的深夜或是隔1天」、「（問：根據雲林醫院急診
    的收據顯示是16日早上2點54分？）對，我是半夜去的，我
    是覺得手腫起來才會想去看1下」、「（問：當時有無去搜
    索李彰順之住處？）有」、「（問：有無查到什麼？）磅秤
    及吸食毒品器具及分裝夾鏈袋，詳情我不清楚，我知道有查
    到一些東西」、「（問：你叫石宗奇及乙○○不要動時，你
    的同事汪楨喜及許烔煌的位置你是否知道？）知道」、「（
    問：請於他卷第86頁圖片標出）證人當庭標出」、「（問：
    你剛說你之座車劃錯方向？）對」、「（問：你們的車都是
    面向『金棧大樓』的出口？）對，我的車子前面那台箱型車
    跟我們是相對的」、「（你的車子是面向「金棧大樓」的出
    口，其他偵防車的方向都對？）對」、「（問：乙○○的車
    ？）是逆向停車」、「（問：你的車也是逆向停車？）對」
    等語（原審卷第42頁至第50頁），並有證人沈之竑當庭確認
    現場被告及各關係人所在位置之現場圖1紙在卷可憑（見93
    年相字第226號卷第86頁）。
  (三)而證人沈之竑之上開證述，核與其於95年10月12日在檢察官
    偵訊時具結證述：「（問：93年4月15日時許貴單位查緝李
    彰順涉嫌毒品危害防制條例案時，是否你負責查緝？）是。
    當時追緝的被告為李彰順」、「（問：查緝情形如何？）當
    時6點多有1組人已到虎尾要查緝，我是在6點多帶2個人過來
    支援，我們在大樓之騎樓埋伏，到了7點多時，看到乙○○
    先走出大門，後面才跟著石宗奇，乙○○拿遙控器開啟車門
    ，看到閃光燈亮，我們接獲指揮官命令先捉石宗奇及乙○○
    ，我與許炯煌等8人一同圍捕，我衝出去時石宗奇還沒上車
    ，我站在車前右前表明身份，乙○○已在駕駛座，石宗奇聽
    到後就很用力開車門立刻上車，並將車子往右開出來，撞倒
    我的左手肘致我整個人翻倒在地上，我滾1圈起身時已在右
    後輪後面」、「（問：你們8人衝到現場時有無立即表明身
    分？）有，而且我們8人都身著背心，其上印有調查局字樣
    」等情（95年偵字第2725號卷第29頁至第30頁）內容相符。
  (四)證人沈之竑上開偵、審時之證詞，並與證人許烔煌於94年12
    月12日在調查站時證稱：「因乙○○駕駛1091-GD號自小客
    車載石宗奇至虎尾鎮新吉里金棧大樓交易毒品，乙○○、石
    宗奇在與李彰順交易毒品成功後，下樓欲坐上1091-GD號自
    小客車時，我們調查站人員上前表明身份，並要求黃、石兩
    人不要動，表明正在查緝毒品案件，但乙○○卻不配合，隨
    即上車開車，石宗奇則坐上乘客座，開車衝撞我們站裡同仁
    ，組長沈之竑對空鳴槍警告，但乙○○不聽制止，繼續開車
    衝撞，造成組長沈之竑手、腳受傷，於是我在我們值勤人員
    生命遭受急迫危害及避免其他同事繼續遭受生命危害前提之
    下，開槍制止，但乙○○並未停車，依然駕車離開」等節符
    合。
  (五)參以證人沈之竑於93年4月16日凌晨2時50分確有至臺灣大學
    附設醫院雲林分院就診，經診斷為「手指磨損或擦傷」，有
    該醫院急診病歷1份在卷可資佐證（本院卷第58頁、第59頁
    ）。
  (六)依上，足見證人沈之竑確因遭被告乙○○開車衝撞，而受有
    傷害，故證人沈之竑、許烔煌之上開證述應可採信。
  (七)此外，並有雲林縣調站95年2月8日雲緝字第09500001940號
    函文1份（94年偵字第2267號偵卷第72頁）、雲林縣調站武
    器安全裝備領用登記表（94年偵字第2267號卷第74頁）1紙
    在卷可稽，由上開函文及裝備領用登記表並可證明證人沈之
    竑等人於執行本件勤務前確有領取防彈衣6件。衡以證人沈
    之竑執行緝毒任務，又為第1線執行緝捕人員，按理應慮及
    此次勤務之危險性，而穿著防彈衣緝捕乙○○及石宗奇2人
    才是。又上開防彈衣上又有調查局之局徽及「調查局」之字
    樣，業經證人沈之竑於原審審理時結證屬實，參酌證人沈之
    竑於石宗奇尚未將1091─GD號自小客車左前車門關閉時，即
    已大喊「調查局，不要動」，及事發當時雖為夜間，但燈光
    照明良好等情況，亦經證人沈之竑、許烔煌等證述歷歷在卷
    。則被告乙○○確係在知悉調查員前來查緝之情形下，仍以
    開車衝撞之強暴方式，妨礙調查員執行公務，應無疑義。
  (八)至被告乙○○辯稱無妨礙公務動機云云，然查：
  1.證人李彰順於93年4月15日警詢時已證稱：「我之前否認從
    事販毒確係為逃避刑責而堅不承認，但我現在承認確實有藉
    對外販售安非他命毒品牟利之事實，許多成癮者會向我聯繫
    購買安非他命毒品，多半都以行動電話聯繫在外不定時不定
    點進行交易，也多半是成癮者主動打電話詢問有無好貨再行
    交易；而海洛因毒品則多半是自己使用，93年4月15日晚間7
    時許「石奇」、「師傅」打電話給我表示要過來我住處找我
    ，他們知道我最近有進1批好貨，表示要來跟我取貨，我1個
    人各拿半錢（市價新台幣3千元）給他們帶走，另在我住處
    我也提供半錢安毒供大家一起吸食。」等語，渠坦承確有販
    賣安非他命與被告乙○○及石宗奇。且沈之竑等調查員於被
    告乙○○逃逸後，至李彰順位於雲林縣虎尾鎮○○路233號7
    樓「金棧大樓」之住處搜索，確有扣得電子秤及袋子各1個
    、安非他命吸食器4個、夾鍊袋1包、分裝調和稀釋海洛因工
    具組1組、使用過海洛因包裝袋2個、分裝毒品用漏斗1個、
    分裝稀釋海洛因用糖粉研缽1組、清洗毒品吸食用點滴吸管1
    個、海洛因（含包裝袋毛重24公克）1包等物（93年相字第
    226號偵卷第53頁至第65頁）。足認被告乙○○辯稱其與石
    宗奇去找李彰順並不是要買賣毒品云云，已不可採。由上亦
    可證明被告乙○○因有施用及持有毒品，為了逃避警、調之
    查緝、逮捕，而有衝撞證人沈之竑之妨礙公務動機。
  2.又倘被告乙○○於衝撞沈之竑時並不知對方是警、調執行勤
    務，其於石宗奇遭子彈擊中頭部，其本身亦因槍擊受有左側
    脛股遠端開放性骨折（有被告自行提出之竹山秀傳醫院診斷
    證明書1紙可參，見原審卷第69頁）之情形下，應會立即尋
    求警方、消防隊或醫院之救護。惟被告乙○○於石宗奇頭部
    中彈後，卻先將石宗奇載往位於雲林縣斗南鎮○○路之「福
    德紙廠」大門前放置後，再搭載石宗奇之弟甲○○至上開「
    福德紙廠」後旋即離去，其後再由友人詹宗學搭載其返回位
    於南投縣水里鄉新城村新城巷49之14號之住處，嗣後才至位
    於秀傳醫院竹山分院就醫等情，為被告乙○○所不否認，並
    經證人甲○○於警詢時證述：「今天4月15日晚上大約9時左
    右，有1位我2哥石宗奇的朋友（男性）開乙部轎車到我家敲
    門，一進門便告訴我說『你阿兄中槍趕快跟我來』我就馬上
    問他為何中槍，他沒有告訴我，一直催我快跟我走，我趕快
    拿起外套穿上便跟他上車」、「他帶我到斗南鎮1處工業區
    ，當時情形是我哥哥倒在工業區的路上，頭部流血」；及證
    人詹宗學於警詢時證述：「乙○○於93年21時以他手機
    0000000000號打給我稱：伊有受傷，叫我至斗六市科技園區
    附近載他，所以我於21時30分就去載他，而我看到他受傷的
    很嚴重，自稱遭槍擊傷，而要送他至醫院就醫，而他不要，
    就載伊回家後，他妻子說要送至竹山秀傳醫院治療，就由他
    兒子劉正裕載乙○○至竹山秀傳醫院」等語在卷可佐。足資
    證明被告乙○○確實知悉證人沈之竑等人為執法之公務員，
    故意以開車衝撞之強暴方式，妨礙其等執行勤務後逃逸，故
    嗣後始不敢向警方、雲林縣內之醫院求救，而將石宗奇棄置
    並返回南投水里住處後，才前往就醫。
  3.何況證人阮慧雯於93年4月16日警詢時已證稱：「『師仔』
    告訴我說阿奇（石宗奇）被警察開槍打中，他本身也有中槍
    ，所以我才打電話給甲○○，想再確認1下是否為警方開槍
    打死的」等語（斗警刑字第0940009689號卷第15頁）。更可
    證被告乙○○於衝撞證人沈之竑時應已知悉係警、調人員前
    來執行緝捕任務。
  (九)至於證人沈之竑於93年4月16日至行政院衛生署雲林醫院神
    經外科門診就醫，經診斷為「左手拇指開放性骨折」，有該
    醫院門診病歷1紙在卷可稽（本院卷第57頁），雖證人沈之
    竑於原審審理時及檢察官偵訊時均未提及因被告乙○○之衝
    撞而受有「左手拇指開放性骨折」之傷害，惟此並不影響本
    院依上開證據認定被告乙○○確有被訴妨礙公務之事實自明
    。
  (十)綜上，被告乙○○上開所辯，委不足採信。事證明確，被告
    乙○○本件妨害公務犯行，已堪認定，應予依法論科。
四、被告等行為後，刑法已於94年2月2日修正公布，並於95年7
    月1日施行。按行為後法律有變更者，適用行為時之法律，
    但行為後之法律有利於行為人者，適用最有利於行為人之法
    律，現行刑法第2條第1項定有明文。又以本次刑法修正之比
    較新舊法，應就罪刑有關之共犯、未遂犯、想像競合犯、牽
    連犯、連續犯、結合犯，以及累犯加重、自首減輕暨其他法
    定加減原因（如身分加減）與加減例等一切情形，綜其全部
    罪刑之結果而為比較，最高法院95年5月23日著有95年度第8
    次刑庭會議決議可資參照。經查：
  (一)修正前刑法第33條第5款規定：「罰金：1元以上。」修正後
    該款規定「罰金：新台幣1000元以上」，是比較新舊法結果
    ，以舊法較有利於行為人。
　(二)本件被告行為時刑法第41條第1項前段規定：「犯最重本刑
    為五年以下有期徒刑以下之刑之罪，而受六個月以下有期徒
    刑或拘役之宣告，因身體、教育、職業、家庭之關係或其他
    正當事由，執行顯有困難者，得以一元以上三元以下折算一
    日，易科罰金。」，又受刑人行為時之易科罰金折算標準，
    修正前罰金罰鍰提高標準條例第2條前段（現已刪除）規定
    ，就其原定數額提高為100倍折算1日，則本件被告行為時之
    易科罰金折算標準，應以銀元100元以上300元以下折算1日
    ，經折算為新臺幣後，應以新臺幣300元以上900元以下折算
    為1日。惟95年7 月1日修正公布施行之刑法第41條第1項前
    段則規定：「犯最重本刑為五年以下有期徒刑以下之刑之罪
    ，而受六個月以下有期徒刑或拘役之宣告者，得以新臺幣一
    千元、二千元或三千元折算一日，易科罰金。」，是修正後
    刑法易科罰金折算標準已由銀元100元以上300元以下即新臺
    幣300元以上900元以下折算1日，提高為以新臺幣1,000元、
    2,000元或3,000元折算1日，比較修正前後之易科罰金折算
    標準，以95年7月1日修正公布施行前之規定，較有利於受刑
    人。
  (三)本件被告所為，不論依修正前之刑法第47條，或修正後之刑
    法第47條第1項之規定，均構成累犯。
  (四)本件涉及法律變更部分，綜合上述比較新舊法之規定，以舊
    法有利於被告，依新刑法第2條第1項前段規定，自應適用修
    正前刑法第41條第1項前段、第47條規定。
五、核被告乙○○所為，係犯刑法第135條第1項之妨害公務罪。
    又被告前因贓物案件，經原審判處有期徒刑6月確定，嗣於
    93年2月2日易科罰金執行完畢，此有臺灣高等法院被告前案
    紀錄表1份附卷可參，其於5年內故意再犯本件有期徒刑以上
    之罪，為累犯，應依修正前刑法第47條之規定加重其刑。
六、原判決關於被告乙○○部分，認其妨害公務罪證明確，因予
    適用刑法第2條第1項前段、第135條第1項，修正前刑法第47
    條、第41條第1項前段，中華民國96年罪犯減刑條例第2條第
    1 項第3款、第7條、第9條規定，並審酌被告乙○○駕車衝
    撞值勤之執法人員，藐視公權力，罔顧執法人員之安全，且
    事後猶飾詞否認犯行等情，惟念其犯罪動機無非係在脫免逮
    捕，及其家庭狀況、智識程度等一切情狀，量處被告乙○○
    部分有期徒刑8月，又其上開犯行係於96年4月24日前犯之，
    合於中華民國96年罪犯減刑條例所定之減刑條件，爰依該條
    例規定減宣告刑2分之1，並諭知易科罰金之折算標準。本院
    經核，原判決認事用法，並無不當，量刑亦稱妥適。被告上
    訴意旨，空言否認犯罪，檢察官上訴意旨主張原判決量刑太
    輕，顯有罪刑不相當違誤云云，核均無理由，均應駁回。
據上論結，應依刑事訴訟法第368條，判決如主文。
本案經檢察官曾銘芳到庭執行職務。
中　　華　　民　　國　　96　　年　　12　　月　　26　　日
                  刑事第二庭    審判長法　官  葉居正
                                      法　官  吳勇輝
                                      法　官  郭千黛
以上正本證明與原本無異。
不得上訴。
　　　　　　　　　　　　　　　　　　　書記官  尤乃玉
中　　華　　民　　國　　96　　年　　12　　月　　28　　日
附錄本判決論罪科刑法條
中華民國刑法第135條第1項
對於公務員依法執行職務時，施強暴脅迫者，處3年以下有期徒
刑、拘役或3百元以下罰金。
